臺灣臺中地方法院民事判決　　　　　　　95年度婚字第1439號
原　　　告　蔡淑娥
被　　　告　甲○○
上列當事人間請求離婚事件，本院於民國九十六年二月五日言詞
辯論終結，判決如下：
    主    　文
准原告與被告離婚。
訴訟費用由被告負擔。
    事實及理由
一、按關於訴訟上自認及不爭執事實之效力之規定，在撤銷婚姻
    、離婚或夫妻同居之訴，於撤銷婚姻、離婚或拒絕同居之原
    因、事實，不適用之。民事訴訟法第五百七十四條第二項前
    段定有明文。本件被告雖對於原告主張事由沒有意見，揆諸
    上開說明，不生不爭執之效力，不得本於其不爭執事實為被
    告不利之認定，合先敘明。
二、原告主張：兩造於民國八十三年一月三日結婚，並育有子女
    三人，婚後被告不慎染上吸毒惡習，多次因吸毒而遭警查獲
    送辦，並經判以強制戒治及有期徒刑在案，期間原告單獨負
    擔家計、養育子女，原告曾於九十四年五月三日向鈞院訴請
    離婚，惟於調解時原告以為被告將因此痛改前非並戒除吸毒
    惡習，未料被告非但未能戒除惡習，又再次因違反毒品危害
    防治條例罪，經鈞院以九十五年度訴字第一００二號刑事判
    決處被告有期徒刑十月，該判決亦於九十五年六月五日確定
    在案，且被告已於九十五年七月二十八日入監服刑，兩造間
    亦因此無法共同生活。被告之行為足令兩造婚姻發生破綻，
    且無回復之望，有難以繼續維持婚姻之重大事由，被告，為
    此爰依民法第一千零五十二條第一項第十款及同條第二項之
    規定，請求准予兩造離婚等語。並聲明如主文所示。被告則
    以：對於被告主張之事由沒有意見等語。並聲明駁回原告之
    訴。
三、原告主張兩造現婚姻關係存續中，被告因違犯毒品危害防制
    條例罪等案件，經本院以九十五年度訴字第一００二號刑事
    判決處被告有期徒刑十月，該判決已於九十五年六月五日確
    定等情，業據提出戶籍謄本一份及臺中監獄在監或出監受刑
    人資料表四份為證，並經本院依職權向臺灣高等法院查詢被
    告之前案資料，核閱屬實，且有臺灣高等法院被告前案紀錄
    表乙份附卷可據。此外，被告到庭對上開事實亦不爭執，是
    依上揭證據所示，原告之主張，自堪信為真實。
四、按夫妻之一方犯不名譽之罪被處徒刑者，他方得向法院請求
    判決離婚，民法第一千零五十二條第一項第十款定有明文。
    所稱犯不名譽之罪被處徒刑者得為離婚之原因，揆其立法意
    旨，係以夫妻之一方所犯為社會上一般觀念皆為不名譽之罪
    ，造成他方精神上之痛苦，足以破壞婚姻共同生活，故許他
    方據以請求婚。所謂「社會上一般觀念皆認為不名譽」，應
    斟酌當事人之身分、地位、教育程度及其犯罪環境等情事，
    依社會上一般觀念而為觀察，夫妻之一方有此犯罪行為，足
    致他方不能忍受續為婚姻上之共同生活者，始足當之，非以
    犯罪種類為唯一憑據（最高法院八十一年臺上字第二五四五
    號、八十年臺再字第九九號判例均著有明文）。。查本件被
    告因違反毒品危害防制條例罪，經本院於以九十五年度訴字
    第一００二號判決判處被告有期徒刑十月，該判決亦於九十
    五年六月五日確定在案，有如前述。揆諸上開說明，斟酌被
    告所為犯行，就其性質及社會上一般觀念而言，實為一般觀
    念所認不名譽之犯罪無疑，復查無有何遭強暴、脅迫或其他
    不得已事由，被告有此種之不法行為，造成原告精神上之痛
    苦，令原告難以立足鄉里，致原告不能忍受繼續維持婚姻，
    其情至明。從而，原告於知悉被告所犯前揭之罪判決確定起
    一年內，即九十五年十二月四日提起本訴，核未逾一年之法
    定除斥期間，是原告據以請求判決准與被告離婚，依法應予
    准許。
五、按離婚之訴為形成之訴，訴訟標的依通說為形成權即離婚事
    由之存否，於同一當事人主張多項離婚原因時，如法院認其
    中一項為有理由，對於當事人之其他主張即無須審酌。本件
    原主張離婚之原因雖有民法第一千零五十二條第一項第十款
    被告犯不名譽之罪及第二項其他重大事由。惟其請求本院擇
    一為原告勝訴判決，則本院既已依民法第一千零五十二條第
    一項第十款之規定准予兩造離婚，則對於原告之其他主張，
    自無審究之必要，附此敘明。
六、訴訟費用負擔之依據：民事訴訟法第七十八條。
中　　華　　民　　國　　96　　年　　2 　　月　　15　　日
                  家事法庭  法　官　王靜秋
以上正本係照原本作成。
如對本判決上訴，須於判決送達後二十日內向本院提出上訴書狀
（須附繕本）。
中　　華　　民　　國　　96　　年　　2 　　月　　15　　日
                    　　　  書記官
